【裁判字號】    92,裁,1725
【裁判日期】    921128
【裁判案由】    其他有關考銓事務
【裁判全文】
最  高  行  政  法  院  裁  定                  九十二年度裁字第一七二五號
    抗  告  人  甲○○
右抗告人因與相對人教育部間其他有關考銓事務事件，對於中華民國九十一年十月三
十日臺北高等行政法院九十一年度訴字第二五○五號裁定提起抗告，本院裁定如左︰
    主  文
抗告駁回。
抗告訴訟費用由抗告人負擔。
    理  由
一、本件抗告意旨略謂：抗告人前向桃園縣政府申請改敘國小教師薪額，就抗告人教
    師職前超過整年之畸零月數併計，每滿一年提敘一級。桃園縣政府無法決定，遂
    請示相對人，並將相對人函復轉復抗告人。抗告人見相對人函復不明確，乃自行
    函請相對人釋示，經相對人九十一年三月十五日台（九一）人（二）字第九一○
    ○○九九四號書函答復，仍一再迴避敷衍，未能依法行政，將使桃園縣政府受拘
    束而不為提敘，直接損害抗告人之權益，該書函自屬行政處分，抗告人得提起訴
    願、訴訟。原裁定以該書函非行政處分，起訴不合法為由，駁回抗告人之訴，實
    為違法，請予以廢棄等語。
二、查原裁定以：按行政訴訟法第四條第一項規定：「人民因中央或地方機關之違法
    行政處分，認為損害其權利或法律上之利益，經依訴願法提起訴願而不服其決定
    ，．．．者，得向高等行政法院提起撤銷訴訟。」所稱行政處分，依訴願法第三
    條第一項規定，係指中央或地方機關就公法上具體事件所為之決定或其他公權力
    措施而對外直接發生法律效果之單方行政行為而言。至行政機關所為單純事實之
    敘述或理由之說明，不因該項敘述或說明而生法律上之效果，自非行政處分，人
    民即不得對之提起訴願，前行政法院四十四年判字第十八號、六十二年裁字第四
    十一號著有判例。本件抗告人係桃園縣百吉國民小學新峰分校教師，以桃園縣政
    府九十年十月十二日九十府人一字第二○五九七一號核定（改支）薪額通知書改
    敘其薪額為四七五元，對其前任職省營唐榮鐵工廠一年十個月、太子汽車九個月
    、內政部北區職業訓練中心至青輔會第一青年職業訓練中心三年四個月、私立方
    曙高職一年三個月、經濟部中央標準局（現已改制為經濟部智慧財產局）四年十
    一個月等年資，其中未足一年部分合計三十七個月未予採計，致其損失三年年資
    ，於九十年十一月三日向桃園縣政府申請改敘薪額為五五○元。經桃園縣政府及
    抗告人先後函請相對人釋示，案經相對人以九十一年三月十五日台（九一）人（
    二）字第九一○○○九九四號函復抗告人，略以專任教師職前年資採計係以職務
    等級相當及服務成績優良為認定原則，故尚無法將不同年度之畸零月數併計提敘
    等語。該函復係就抗告人函請釋示教師職前超過整年之畸零月數可否予以併計每
    滿一年提敘一級疑義，所為之解釋說明，核其性質係屬單純事實敘述所為之觀念
    通知，依照前揭規定及判例意旨，並非行政處分，自不得對之提起行政爭訟。是
    抗告人提起本件訴訟，自非合法等情，因而駁回抗告人之訴。
三、按官署就法令所為釋示，並非本於行政權而對人民所為發生法律效果之單方行政
    行為，自不能認為行政處分（參照本院五十九年判字第二四五號、五十一年判字
    第一○六號判例）。本件抗告人請求相對人釋示教師職前超過整年之畸零月數可
    否予以併計每滿一年提敘一級疑義，經相對人以九十一年三月十五日台（九一）
    人（二）字第九一○○○九九四號函復，核其內容，無非就法令所為釋示。原裁
    定認非行政處分，並無不合。查抗告人任職桃園縣國小教師，其薪額之核敘，由
    桃園縣政府為之，抗告人亦係向該府申請改敘，其向相對人請求釋示法令疑義，
    非屬依法申請之案件，相對人上開函復未如其請求之答復，難認為駁回其依法申
    請之案件或係對於依法申請之案件應作為而不作為，是抗告人在原法院起訴請求
    判命相對人重新釋示教師職前超過整年之畸零月數可予以併計每滿一年提敘一級
    ，不合行政訴訟法第五條所定提起課以義務訴訟之要件，應認其起訴不備要件而
    駁回之。原裁定理由雖有未周，結論尚無不合。抗告意旨執詞相對人上開函復為
    行政處分，並不可採，抗告難認有理由，應予駁回。至抗告人所稱桃園縣政府對
    其改敘之申請，據相對人函釋予以駁回，為違法之行政處分，如何救濟，為別一
    事。相對人之函釋如不合法，經行政處分引以為據，應於該行政處分之爭訟中救
    濟。附予明。
四、依行政訴訟法第一百零四條、民事訴訟法第九十五條、第七十八條，裁定如主文
    。
中    華    民    國    九十二      年      十一      月    二十八      日
                    最 高 行 政 法 院  第 一 庭
                                審 判 長 法  官      蔡  進  田
                                         法  官      林  家  惠
                                         法  官      林  茂  權
                                         法  官      黃  璽  君
                                         法  官      廖  宏  明
右  正  本  證  明  與  原  本  無  異
                                         法院書記官  邱  彰  德
中    華    民    國    九十二      年      十一      月    二十八      日


司法院資訊處製作；財團法人民間司法改革基金會備份。
